【裁判字號】    97,消債更,1096
【裁判日期】    971016
【裁判案由】    聲請更生程序
【裁判全文】
臺灣高雄地方法院民事裁定          97年度消債更字第1096號
聲  請  人  甲○○
當事人間請求聲請更生程序事件，本院裁定如下：
  主  文
聲請駁回。
聲請費用由聲請人負擔。
  理  由
一、聲請意旨略以：聲請人即債務人現積欠中國信託商業銀行股
    份有限公司（下稱中國信託銀行）、台北富邦商業銀行股份
    有限公司、渣打國際商業銀行股份有限公司、永豐信用卡公
    司股份有限公司共計新臺幣（下同）656,343 元，曾於民國
    95年5 月4 日，與最大債權銀行即中國信託銀行就當時欠款
    金額767,783 元達成分期還款協議，同意自95年6 月起，分
    8 0 期，利率6.88% ，每月繳納11,823元方式償還。然聲請
    人另於95年間曾向吳淑蓉借款120 萬元，自96年2 月起每月
    須還款10,000元，聲請人當時薪資每月僅21,278元，扣除最
    低生活費用9,509 元及返還私人借款10,000元後，所剩無幾
    ，致無法依約清償上開協議每月還款金額，僅繳納至96年4
    月止即不得已毀諾，實有不可歸責於己致履行原協商條件有
    重大困難之情事，爰聲請准予裁定更生等語。
二、按「聲請更生或清算不合程式或不備其他要件者，法院應以
    裁定駁回之」、「債務人與金融機構協商成立者，不得聲請
    更生或清算。但因不可歸責於己之事由，致履行顯有重大困
    難者，不在此限」、「本條例施行前，債務人依金融主管機
    關協調成立之中華民國銀行公會會員辦理消費金融案件無擔
    保債務協商機制與金融機構成立之協商，準用前項之規定」
    ，消費者債務清理條例第8 條前段、第151 條第5 項、第6
    項分別定有明文。是債務清償方案成立後，應由債務人按其
    條件履行，如因事後發生情事變更，在清償期間收入或收益
    不如預期，致該方案履行困難甚或履行不能，因不可歸責於
    己，始能准許債務人聲請更生或清算，以避免債務人任意毀
    諾已成立之協商，濫用更生或清算之裁判上債務清理程序。
    從而，所謂「不可歸責於己之事由」，應係指客觀上聲請人
    之支出增多，或收入、收益減少，非其成立協商時所能預期
    ，諸如物價上漲而成本增加、家屬患病等以致支出增加，或
    因病無法工作、僱佣之公司倒閉或裁員、失業、減薪等以致
    收入減少等情形，始足當之。
三、經查：
(一)聲請人現積欠中國信託銀行等4 家金融機構共656,343 元，
    曾前於95年5 月4 日，與最大債權銀行即中國信託銀行就當
    時欠款金額767,783 元達成分期還款協議，同意自95年6 月
    起，分80期，利率6.88% ，每月繳納11,823元方式償還，且
    自95年6 月起至96年4 月止，均依約繳納分期款項共計11期
    等節，有卷附債權人清冊、協議書、無擔保債務還款計畫、
    債務協商還款金額資訊表、聲請人歷次還款存摺資料影本各
    1 份可憑（見原臺南地方法院97年度消債更字第239 號卷《
    下稱卷一》第17至22頁、第103 頁、第134 頁至第135 頁、
    本院卷《下稱卷二》第13頁至第17頁），堪予認定。
(二)聲請人於95年1 月間向吳淑蓉借款120 萬元，約定於96年1
    月10日、2 月10日、3 月10日、4 月10日還款，並由聲請人
    開立面額均為30萬元，以上開還款日期為到期日之本票4紙
    作為擔保，該本票4 紙並經吳淑蓉向臺南地方法院聲請本票
    裁定確定，業據聲請人提出之上開本票影本4 紙為憑（卷一
    第23頁至第24），而聲請人自96年2 月起至同年8 月止，每
    月還款10,000元後，即未主動還款予吳淑蓉，亦經吳淑蓉具
    狀陳明在卷（卷一第59頁），堪認聲請人陳稱另對吳淑蓉負
    有上開借款債務，尚可採信。
(三)承上所述，聲請人係於95年1 月間向吳淑蓉借款120 萬元後
    ，始於95年5 月4 日與中國信託銀行達成本件還款協議，其
    於協商之時，在無其他特殊情事之情形下，本可衡量其個人
    收入及整體財務狀況，應可認係在綜合評估其還款能力後，
    方與中國信託銀行達成每月還款11,823元之協商條件。而聲
    請人95年、96年收入分別為211,986 元、377,811 元，換算
    每月平均所得分別為17,665元、31,484元（元以下均4 捨5
    入），此有聲請人95年度綜合所得稅各類所得資料清單、96
    年度稅務電子閘門財產所得調件明細表各1 紙在卷可憑（卷
    一第15頁、第36頁）。依聲請人95年度每月薪資狀況，尚可
    於95年6 月起至95年12月止，按時償還上開協商金額，足徵
    本件協商還款條件，對於聲請人而言，並無苛酷不當而難以
    履行之情。又聲請人雖主張96年2 月起須每月另行償還吳淑
    蓉10,000元，而有支出增加之情事，惟聲請人自96年起之月
    薪亦已增加為31,484元，扣除該10,000元還款後，尚餘21,4
    84元，足認聲請人依協商條件每月還款11,823元，並無任何
    困難可言。準此，本件依聲請人前揭所陳，並無情事變更之
    情，且聲請人目前履行協商條件並無困難，況聲請人既有固
    定收入，縱將來一時履行不便，亦得經由與個別債權銀行協
    商之程序求取適當履債，堪認聲請人尚無因不能歸責於己之
    事由而致履行顯有重大困難之情形存在。
四、綜上所述，本件聲請人前已與金融機構協商成立，未能舉證
    有何不可歸責於己之事由致履行顯有重大困難之事由，其聲
    請更生自屬要件不備，且屬無從補正，依前揭條文意旨，自
    應予以駁回。
五、依消費者債務清理條例第11條第1 項、第8 條前段、第15條
    ，民事訴訟法第78條，裁定如主文。
中    華    民    國    97    年    10    月    16    日
                  民事第三庭  法  官  林書慧
正本係照原本作成。
如對本裁定抗告須於裁定送達後10日內向本院提出抗告狀，並繳
納裁判費新台幣1,000元。
中    華    民    國    97    年    10    月    16    日
                               書記官  莊豐源


司法院資訊處製作；財團法人民間司法改革基金會備份。
